【裁判字號】    95,重訴,404
【裁判日期】    950929
【裁判案由】    拆屋還地等
【裁判全文】
臺灣臺北地方法院民事判決             95年度重訴字第404號
原      告  戊○○○
            乙○○
            丙○○
            丁○○
兼
訴訟代理人  李承志律師
被      告  甲○○○○○○○
兼
訴訟代理人  己○○
            庚○
上二人共同
訴訟代理人  吳嘉榮律師
上列當事人間請求拆屋還地等事件，本院於中華民國九十五年九
月十四日言詞辯論終結，判決如下：
    主    文
被告庚○應自臺北市○○區○○段二小段九○地號土地上如附圖
所示面積一百三十八平方公尺之未登記建物即門牌臺北市○○○
路○段三十六巷二號一、二樓建物遷出，並將上開建物所占用之
土地返還原告。
被告己○○應自臺北市○○區○○段二小段九○地號土地上如附
圖所示面積一百三十八平方公尺之未登記建物即門牌臺北市○○
○路○段三十六巷二號一樓建物遷出，並將上開建物所占用之土
地返還原告。
被告庚○應給付原告新台幣柒拾捌萬壹仟參佰壹拾元，及自民國
九十五年三月七日起至返還上開土地之日止，按月給付原告壹拾
伍萬陸仟貳佰陸拾貳元。
被告庚○、己○○應給付原告新台幣柒拾捌萬壹仟參佰壹拾元，
及自民國九十五年三月七日起至返還上開土地之日止，按月給付
原告壹拾伍萬陸仟貳佰陸拾貳元。
原告其餘之訴駁回。
訴訟費用由被告庚○負擔百分之五十六，被告己○○負擔百分之
十八，被告庚○、己○○負擔百分之三，其餘由原告負擔。
本判決第一項由原告以新台幣壹仟伍佰陸拾貳萬陸仟貳佰元或同
面額臺灣銀行定期存款單為被告庚○供擔保後，得假執行。但被
告庚○如以新台幣肆仟陸佰捌拾柒萬捌仟陸佰元為原告預供擔保
後，得免為假執行。
本判決第二項由原告以新台幣柒佰捌拾壹萬參仟壹佰元或同面額
臺灣銀行定期存款單為被告己○○供擔保後，得假執行。但被告
己○○如以新台幣貳仟參佰肆拾參萬玖仟參佰元為原告預供擔保
後，得免為假執行。
本判決第三項由原告以新台幣伍拾柒萬貳仟玖佰陸拾壹元或同面
額臺灣銀行定期存款單被告庚○供擔保為後，得假執行。但被告
庚○如以新台幣壹佰柒拾壹萬捌仟捌佰捌拾貳元為原告預供擔保
後，得免為假執行。
本判決第四項由原告以新台幣伍拾柒萬貳仟玖佰陸拾壹元或同面
額臺灣銀行定期存款單為被告庚○、己○○供擔保後，得假執行
。但被告庚○、己○○如以新台幣壹佰柒拾壹萬捌仟捌佰捌拾貳
元為原告預供擔保後，得免為假執行。
原告其餘假執行之聲請駁回。
    事實及理由
壹、程序方面：
一、按訴狀送達後，原告不得將原訴變更或追加他訴。但有下列
    各款情形之一者，不在此限：一、被告同意者。二、請求之
    基礎事實同一者。三、擴張或減縮應受判決事項之聲明者。
    因情事變更而以他項聲明代最初之聲明者。五、該訴訟標的
    對於數人必須合一確定時，追加其原非當事人之人為當事人
    者。六、訴訟進行中，於某法律關係之成立與否有爭執，而
    其裁判應以該法律關係為據，並求對於告確定其法律關係之
    判決者。七、不甚礙被告之防禦及訴訟之終結者。民事訴訟
    法第255條第1項定有明文。次按，所謂選擇之合併，係原告
    合併主張數宗給付不同之請求，要求法院命被告履行其一，
    即達起訴目的之合併。又原告於求命被告履行某項請求 (
    第一位請求)外，同時求命被告於不能或不欲履行第一位請
    求時，應履行補充請求之合併者，為補充選擇之合併。合先
    敘明。
二、查，原告起訴聲明為「 (一)被告應將原告所有坐落台北市
    中正區○○段○○段90 地號地上門牌號碼台北市○○區○
    ○里○鄰○○○路○段36巷2號1樓、2樓房屋及其附屬建物 (
    面積及範圍以實測為準)拆除，並將上開土地返還原告。(二
    )被告應自民國90年3月13日起至95年2月13日止給付原告如
    附表一所列計新台幣 (下同)16,493,162 元；自95年3月7日
    起至履行前項義務之日止，按月給付原告333,967 元。三、
    前二項請求，原告願以現金或等值之債券擔保，請准宣告假
    執行。」嗣於起訴狀送達後，因發現庚○亦共同不法侵占上
    開土地，遂於95年5月1日具狀追加「庚○」為共同被告，並
    變更訴之聲明為：「 (一)共同被告等二人應連帶共同將原
    告所有坐落台北市○○區○○段二小段90地號面積142平方
    公尺建 (商三)土地乙筆地上門牌號碼：台市○○區○○里○
    鄰○○○路○段36巷2號磚造二層 (1、2樓)之質違章建易及
    附屬建物面積約2×39坪×3.025＝235.95平方公尺 (實測為
    準)強制拆除，並將土地點交清楚返還原告；上列磚造二層
    (1、2樓)之實質違章建物及其附屬建物其強制拆除費用由被
    告負擔。(二)、共同被告應連帶給付原告如附表一所列自90
    年3月13日起至95年2月13日止計16,493,162元；自95年3月7
    日起至履行前項義務之日止按月333,967元。(三)、共同被
    告應連帶給付自起訴狀繕本送達之日起至強制執行之日止加
    計年息5%之遲延利息。(四)、原告願供擔保，請准宣告假執
    行。」後又發現己○○亦無權占有上開土地，再於95年6月1
    日具狀追加「己○○」為共同被告，並變更訴之聲明為：「
    (一)被告庚○應將坐落於中正區○○段○○段90地號，台北
    市○○○路○段36巷2樓二層樓建物、面積138平方×2＝276
    平方公尺建物，悉予拆除，並將上開土地返還原告。被告宋
    芳鳳、己○○應自前揭土地予以遷移。(二)、被告等應連帶
    給付原告如附表二所示，自90年3月至95年2月止計
    19,292,701元，及自起訴狀送達日起至拆屋還地之日止，加
    計5%之遲延利息，並自95年3月起按月390,655元至履行前項
    義務之日止。(三)、前二項請求原告願以現金或等值之債券
    供擔保，請准宣告假執行。」嗣原告又於95年8月28日具狀
    主張選擇合併，變更且追加訴之聲明為：「壹、先位聲明：
    (一)、被告庚○應將坐落於台北市○○區○○段二小段90地
    號，台北市○○○路○段36巷2樓二層樓建物、面積138 平
    方×2＝276平方公尺建物，悉予拆除，並將上開土地返還原
    告。被告宋芳鳳、己○○應自坐落台北市○○區○○段二小
    段90地號地上門牌號碼台北市○○區○○里○鄰○○○路○
    段36巷2號1樓房屋及其附屬建物遷出，並將上開土地返還原
    告。(二)、被告庚○等三人應連帶給付原告16,493, 162元
    ，並自95年3月7日按月給付原告333,967元至履行前項義務
    之日止。(三)、前二項請求，原告願以現金或等值之債券擔
    保，請准宣告假執行。貳、備位聲明：(一)、被告庚○、宋
    芳鳳、己○○應自坐落於台北市○○區○○段二小段90地號
    地上門牌號碼台北市○○區○○里○鄰○○○路○段36巷1、
    2樓房屋及其附屬建物遷出，並將上開土地返還原告。(二)
    、被告庚○等三人應連帶給付原告16,493,162元，並應自95
    年3月7日按月給付原告333,967元至履行前項義務之日止。(
    三)、前二項請求，原告願以現金或等值之債券擔保，請准
    宣告假執行。」核原告主張法律關係相同，基礎事實皆為被
    告是否無權占有，不甚礙被告之防禦及訴訟之終結，是揆諸
    首揭規定第2款、第3款、第7款與選擇合併之說明，應予准
    許。
三、另被告甲○○○○○○○經合法通知，未於言詞辯論期日到
    庭，核無民事訴訟法第386條所列各款情形，爰依原告之聲
    請，由其一造辯論而為判決。
貳、實體部分：
一、原告主張：
(一)原告共有坐落台北市○○區○○段二小段90地號，面積142
    平方公尺之畸零地 (下稱系爭土地)，並未設有他項權利之
    負擔。然被告與系爭土地前手即財政部國有財產局臺灣北區
    辦事處或原告均無任何有權占有關係，竟無權占用系爭土地
    ，並使用該地上磚造二層之違章建築物即門牌號碼台北市○
    ○區○○里○鄰○○○路○段36巷2號 (下稱系爭建物)1、2
    樓，長期供作營業場所之用，原告既無忍受義務，自得依民
    法第767條規定，請求被告分別拆除或遷移該處，將系爭土
    地返還於原告。又被告無權占有系爭土地，業已侵害原告之
    所有權，依社會通常觀念，被告顯因此獲有相當租金之利益
    ，致原告受有同額損害，此參最高法院61年台上字第1695號
    、67年台上字第3622號判例可知。是原告自得依民法第179
    條及第184條規定，請求被告連帶給付相當於租金之不當得
    利或損害金，迄至其拆屋或遷讓還地為止。而系爭土地位於
    古亭捷運站旁，土地經濟價值高昂，亟待興建商住大樓，依
    土地法第97條第2項、第105條、第148條及土地法施行法第
    25條規定，被告應連帶給付原告不當得利或損害金計如附表
    一所示。
(二)被告庚○將系爭建物1樓出租，並以系爭建物所有權人身分
    向地政機關申請時效取得地上權，惟不符要件遭駁回，又於
    本院就系爭建物勘驗測量時，當場答稱系爭建物為其所有，
    輔以系爭建物業經重新裝潢，並改變原建物部分，例如騎樓
    擴建、牆壁打通充為營業門面等情，均可認定被告庚○為系
    爭建物所有人。退步言之，縱被告庚○非系爭建物所有人，
    依本院82年度3399號判決認定，被告庚○於64 年因侵奪前
    占有人之占有而取得事實上處分權，故其為系爭建物之事實
    處分權人，因此仍負有拆屋還地之義務。惟若認為被告庚○
    既非系爭建物之所有權人，亦非事實上處分權人，則因其仍
    有無權占有系爭土地之事實，依最高法院93年度台抗字第
    728號裁定、86年度台上字第1464號、72 年度台上字1552號
    判決意旨，自對原告負有自系爭土地遷出之義務。至被告己
    ○○、宋芳鳳係共同合夥經營元湖商店，均無權占有系爭土
    地，亦應遷離系爭土地。另物上請求權之行使，與所有權是
    否係善意取得並無相關，是原告事前是否已知悉被告庚○無
    權占有系爭建物之事實，自無影響，併予敘明。
(三)依民法第179條規定，所謂「無法律上原因」，係就請求權
    人與被請求人間為斷，是被告己○○係向被告庚○承租系爭
    建物，並非向原告承租系爭土地，對原告而言，仍屬無法律
    上原因而無權占有系爭土地，自應返還所受之不得利得。又
    依本院82年度訴字第3399號判決可知，被告無權占有系爭房
    地已達15年以上，原告雖自94年始取得系爭土地所有權，然
    原告於取得所有權之同時，亦繼受原所有權人之權利，是可
    追溯行使原所有權人之權利，惟因考量相當租金之利益請求
    權時效為5年，故僅向被告請求自90年起算不當得利之部分
    ，並無違誤。
(四)查系爭土地所有權人原為財政部國有財產局，而依本院82年
    度訴字第3399號判決可知，系爭建物之事實上處分權人為前
    輪招局，是系爭土地與建物並非屬於同一人所有，未符合民
    法第425條之1規定。又被告庚○係不法侵奪前占有人之占有
    而取得事實上處分權，非屬合法讓與，亦無民法第425條之1
    規定適用之餘地。
(五)並聲明：1、先位聲明：(1)被告庚○應將坐落於台北市○○
    區○○段二小段90地號，台北市○○○路○段36巷2樓二層
    樓建物、面積138平方×2＝276平方公尺建物，悉予拆除，
    並將上開土地返還原告。被告宋芳鳳、己○○應自坐落台北
    市○○區○○段二小段90地號地上門牌號碼台北市○○區○
    ○里○鄰○○○路○段36巷2號1樓房屋及其附屬建物遷出，
    並將上開土地返還原告。(2)被告庚○等三人應連帶給付原
    告16,493, 162元，並自95年3月7日按月給付原告333,967
    元至履行前項義務之日止。(3)前二項請求，原告願以現金
    或同面額之台灣銀行定期存款單擔保，請准宣告假執行。
    2、備位聲明：(1)被告庚○、宋芳鳳、己○○應自坐落於台
    北市○○區○○段二小段90地號地上門牌號碼台北市○○區
    ○○里○鄰○○○路○段36巷1、2樓房屋及其附屬建物遷出
   ，並將上開土地返還原告。(2)被告庚○等三人應連帶給付
    原告16,493,162元，並應自95年3月7日按月給付原告333,
    967元至履行前項義務之日止。(3)前二項請求，原告願以
    現金或台灣銀行定期存款單擔保，請准宣告假執行。
二、被告則以下列辯詞置辯：
(一)被告庚○於93年6月25日將系爭建物1樓出租予被告己○○經
    營元湖商店，租賃期間約定至99年6月24日止，每月租金2萬
    元。然系爭建物所有權之歸屬於82年即生爭議，由前招商局
    輪船股份有限公司 (即改組後之陽明海運股份有限公司，下
    稱前招商局)主張系爭建物所有權，起訴請求被告庚○遷讓
    房屋，案經本院82年度訴字第3399號判決，認定系爭建物非
    被告庚○所有，然因前招商局請求權罹於時效，執而判定前
    招商局敗訴確定。又被告庚○縱曾將系爭建物1樓重新裝潢
    ，並將面對羅斯福路之牆壁打通充為營業門面，再出租予被
    告己○○經營「元湖商店」使用，僅係無權出租他人之物，
    其修建裝潢所使用之建材，因添附而成為系爭建物之一部分
    ，自未因此取得系爭建物之所有權或事實上處分權。是而，
    系爭建物既非被告庚○所有，其自無拆除權限。況被告庚○
    自30年起即占用系爭建物迄今，已逾64年有餘，足見原告投
    標買受系爭土地時，已明知被告庚○占用之事實，自非屬善
    意之受讓人，其遽為本件之請求，有權利濫用之嫌。
(二)被告宋芳鳳僅係元湖商店之課稅單位名義人，實際上並未居
    住於系爭建物1樓，亦未利用該建物經營元湖商店，系爭建
    物1樓之租金均由被告己○○給付予被告庚○，且元湖商店
    之課稅單位已於95年6月12日經變更為被告己○○，可見被
    告宋芳鳳與本件並無相涉。至被告己○○係基於上開租賃關
    係占有系爭建物1樓，因系爭土地與建物係不同權利客體，
    其自得租賃關係而使用、收益系爭建物經營商店，此觀最高
    法院81年度台上字第2653號、74台上字第1833號判決要旨可
    知。綜上，原告請求被告宋芳鳳、己○○自系爭建物遷出，
    應無理由。
(三)原告至今末依法取得系爭建物之所有權，被告庚○固無權居
    住使用系爭建物，其所得之利益，雖相當於房屋之租金利益
    ，然此係系爭建物之所有權人始受有租金利益之損失；而原
    告無從使用系爭土地所受之損害，係肇始於系爭建物之無權
    占用，此與被告庚○無權占用系爭建物間，雖有牽連關係，
    但非為同一原因事實，是原告受有租金損失與被告庚○受有
    相當租金之利益間，欠缺因果關係。況被告己○○向被告庚
    ○承租系爭建物1樓以供其營經元湖商店使用，自得基於上
    開租賃關係使用收益系爭建物1樓，並非無法律之原因，此
    參最高法院76年度台上字第1951號、77年度台上字第165號
    判決要旨至明。由此，原告請求被告連帶給付不當得利，無
    足可採。
(四)原告係於94年10月7日取得系爭土地之共有權，是應自該
    時起始得依所有權而取得收益之歸屬。惟原告未按其各別應
    有部分計算所受損失之利益，且自90年3月間起算被告無權
    占有系爭土地之不當利益，已非可取。而系爭建物占用系爭
    土地之範圍為138平方公尺，其雖為二層房屋，惟此為被告
    庚○立體使用空間之方法。原告未察及此，遽依系爭建物1
    、2樓之建築面積計276平方公尺而估算被告庚○無權占用系
    爭土地之範圍及所受利益，自不足取。縱被告庚○、己○○
    確共同無權占有系爭土地，仍應各按其利得範圍及數額負責
    ，並非須負連帶返還責任。又系爭土地位處深巷，生活機能
    不佳，且系爭建物老舊不堪，無從為完足之利用，原告未慮
    及此，逕以系爭土地申報地價年息10%之最高額計算被告利
    得範圍，殊屬無據。
(五)查系爭土地與建物在94年10月7日前，均同屬中華民國所有
    ，嗣僅將系爭土地讓與原告所有，依民法第425條之1規定，
    系爭建物對系爭土地應推定有租賃關係存在，並非無權占有
    ，此有臺灣台中地方法院92年度簡上字第457號、臺灣高等
    法院台中分院91年度上更 (一)字第40號判決可參。因此，
    系爭建物與土地既存有租賃關係，則系爭建物使用系爭土地
    即未涉有不當得利或侵權行為之問題。是原告向被告請求相
    當租金之不當得利或損害金，自無理由。
(六)被告己○○承租系爭建物1樓時，原認系爭土地與建物確為
    被告庚○所有，始斥資進行裝修，此觀系爭建物1樓租賃契
    約附註5約定：「甲方 (被告庚○)於出租期間內欲收回自用
    或改建計畫時，必須先徵得乙方 (被告己○○)同意並負擔
    乙方部分之裝潢費用。」自明。況被告己○○亦無從得知系
    爭土地於94年10月7日已由原告取得所有權，然其現既已知
    悉系爭建物所有權尚有爭議，已積極另覓他屋搬遷，待尋得
    適當處所，被告己○○自當於系爭建物1樓遷離。
(七)並聲明：1、駁回原告之訴及其假執行之聲請。2、如為不利
    被告之判決，請准供擔保免為假執行。
三、兩造不爭執事項
(一)系爭土地係於94年10月7日以買賣為原因登記為原告所有，
    各有應有部分1/5。
(二)系爭建物2樓目前由被告庚○居住使用。
四、得心證之理由：
    原告主張被告無權占有系爭土地，妨害其所有權之行使，致
    其受有相當租金之損害，爰依民法第767條、第184條、第
    179條規定，請求被告分別拆除或遷讓系爭建物，並連帶給
    付相當租金之不得利得或損害金等情，業據其提出系爭土地
    登記謄本影本二份、元湖商店收據、系爭土地權利移轉證書
    、系爭土地台北市公告土地現值及公告地價服務影本各一份
    為證。惟被告以上開辯詞置辯。故本件爭點為：(一)被告庚
    ○是否為應拆除系爭建物返還土地原告？或自系爭建物遷離
    已足？(二)被告己○○、宋芳鳳是否係無權占有系爭土地？
    (三)原告請求相當租金之損害，究以若干始為合理？茲分述
    如下：
(一)被告庚○毋須拆除系爭建物，僅自系爭建物遷離已足。
  1.按所有人對於無權占有或侵奪其所有物者，得請求返還之。
    對於妨害其所有權者，得請求除之。有妨害其所有權之虞者
    ，得請求防止之。民法第767條定有明文。查原告主張被告
    庚○為系爭建物之所有人或事實上處分權人，為被告庚○否
    認，而系爭建物係未辦理第一次建物所有權登記，又查未經
    他人能證明為原始起造人，依國有財產法第2條規定，應視
    為國有財產等事實，案經本院82年度訴字第3399號判決確定
    ，有被告提出之上開判決書影本附卷可憑 (見本院卷第121
    頁)，可見中華民國為系爭建物之所有人。縱被告庚○修繕
    或裝潢系爭建物，並未改變系爭建物整體結構，且其裝修因
    附合於系爭建物構造而成為該建物之部分，並未影響所有權
    人之歸屬或認定。又被告徐占用系爭建物為時已久，且無其
    他正當法律權源，為其所不否認，原告復未能提出被告庚○
    有何取得事實上處分權之證明，由此可知，被告庚○既非系
    爭建物之所有人，亦非該建物之事實上處分權人，應僅係該
    建物之無權占有人，是原告主張自有誤會。
  2.次按土地及其土地上之房屋同屬一人所有，而僅將土地或將
    房屋所有權讓與他人，或將土地及房屋同時或先後讓與相異
    之人時，土地受讓人或房屋受讓人與讓與人間或房屋受讓人
    與土地受讓人間，推定有房屋使用期內，有租賃關係。其期
    限不受449條第1項規定之限制，民法第425條之1定有明文。
    查被告庚○並非系爭建物之所有權人，已如前述，而民法第
    425條之1規定係房屋所有權人始得對主張土地受讓人主張推
    定租賃關係，可見被告庚○並未受推定對系爭土地所租賃關
    係存在之保護，自可認定仍屬無權占有系爭土地。
  3.綜上，被告庚○無權占有系爭土地，原告主張排除侵害，請
    求其返還土地，自有所據。惟被告庚○對系爭建物既無所有
    權或有事實上處分權，自無拆除拆權限，是原告主張被告庚
    ○應拆屋還地，並無理由；然被告庚○占有系爭土地既無正
    當合法權源，妨害原告所有權行使，應予排除，是原告主張
    被告庚○應自系爭建物遷讓，返還土地於原告，未有不合。
    另原告主張被告亦應自系爭建物之附屬建物遷出，查該建物
    未有附屬部分，有本院勘驗測量筆錄、台北市古亭地政事務
    所土地複丈成果圖在卷足憑 (見本院卷第52至53頁、第62頁
    )，是原告請求，即屬無據，併予指明。
(二)僅被告己○○無權占有系爭土地，應自系爭建物1樓遷移。
    查被告己○○與被告庚○就系爭建物1樓訂有租賃契約，租
    賃期間自93年6月25日至99年6月24日止之事實，有被告提出
    之租賃契約影本一份在卷可憑 (見本院卷第57頁至第60頁)
    ，復為原告所不爭執，自可信為真實。惟此租賃關係僅存在
    於被告己○○、被告庚○二人之間，基於債之相對性，與原
    告並無相涉，難謂被告己○○因此取得系爭土地合法占有之
    權源。從而，被告己○○既無權占有系爭土地，原告請求其
    自系爭建物遷讓以返還土地，於法有憑。至原告主張被告宋
    芳鳳為元湖商店之合夥人，亦有無權占有系爭土地之事實，
    然經被告宋芳鳳自始否認，原告復未能提出其他實際上確有
    居住或使用系爭建物1樓之證據以實其說，是而，原告主張
    自無足採。
(三)系爭土地相當租金之損害：
  1.經查，被告庚○居住於系爭建物2樓，將系爭建物1樓出租予
    被告己○○，以供其經營元湖商店，與系爭土地並無租賃關
    係之事實，已如前述，而被告庚○、己○○二人間之就系爭
    建物1樓之租賃關係不可對抗原告，對系爭土地均屬無權占
    有，亦如前述。是被告庚○、己○○皆無法律上原因受有占
    有系爭建物之利益，致原告受有相當同額租金之損害之事實
    ，應堪認定。從而，被告庚○、己○○自應負不得利得之返
    還責任。至被告宋芳鳳既未經原告證明有無權占有系爭土地
    之事實，則自無受有系爭土地相當租金之利益之可能，是原
    告對之請求返還不當得利，為無理由。
  2.惟原告於94年10月7日始取得系爭土地所有權，亦如前述，
    是原告自同年月7日起就系爭土地始有基於所有權受有相當
    租金損失之可能。惟原告主張於取得所有權之同時，亦繼受
    原所有權人之權利云云，按因買賣而繼受取得不動產所有權
    ，屬物權之移轉，除當事人另有約定，其效力自未及於之前
    基於該不動產所有權所生相關債權之行使，且原告復未提出
    系爭土地原所有權人就不當得利請求之債權讓與相關文件為
    證，是原告主張可追溯行使原所有權人之權利，顯屬誤會。
    從而，原告請求94年10月7日前之不當利得，自無足採。
  3.原告另依共同侵權行為法律關係主張被告三人連帶負相當租
    金之損害額，惟查，被告己○○占有系爭建物係基於與被告
    庚○間租賃關係，主觀上難認有不法侵害原告之故意或過失
    ，應不構成侵權行為。又被告宋芳鳳未有無權占有系爭土地
    之事實，亦如前述，則其既未有侵害原告所有權之客觀事實
    ，自不構成侵權行為。綜上，被告己○○、宋芳鳳對原告既
    未構成侵權行為，則原告主張被告三人應連帶賠償，即失所
    據，不應准許。
  4.按城市地方房屋之租金，以不超過土地及其建築物申報總價
    額年息10%為限，而此項規定於租用基地建築房屋者亦得準
    用，土地法第97條第1項、第105條分別定有明文。又土地法
    第97條之土地價額係指法定地價，法定地價則指土地所有權
    人依土地法所申報之地價而言，土地法施行法第25條及土地
    法第148條亦有明文。經查，系爭土地位於台北市中正區○
    ○○路○段旁，近羅斯福路與杭州南路交叉口，門口臨羅斯
    福路，不到50公尺處即是古亭捷運站，附近公司行號、商店
    林立，生活機能與交通均十分便利，業經本院至現場勘驗無
    訛，有勘驗筆錄附卷可稽 (見本院卷第53頁)，惟系爭建物
    僅樓高二層，且屋齡老舊，難為完足之使用，本院認以系爭
    地地申報總價之8%計算土地租金為適當。故被告庚○、己○
    ○應給付相當租金之不得利得之計算方法如下：
    (1)系爭土地自94年10月7日起土地申報地價每平方公尺為
       169, 850元，有原告提出之系爭土地登記謄本影本在卷
       可稽 (見本院卷第10頁至11頁)，核於被告提出之系爭土
       地當時台北市公告現值及公告地價相符，是系爭土地法
       定地價為每平方公尺為169,850元。又系爭建物占用土地
       面積為138平方公尺，有本院屬託測繪之台北市古亭地政
       事務所土地複丈成果圖在卷足憑 (見本院卷第62頁)，是
       以占用土地面積之申報地價年息8%計算，被告應返還相
       當租金之利益為每月156,262元 (169,850×138×8%÷12
       ＝156,262)
    (2)由此，被告庚○無權占有系爭建物2樓，應返還原告相當
       租金之不當利得即每月156,262元，而系爭建物1樓由被
       告庚○、己○○無權占有，其二人應給付原告每月
       156,262元。又原告自94年10月7日始取得系爭土地所有
       權，既如前述，是原告所受損害自應由該日起算，被告
       亦自該日起始有上開給付義務，併予指明。
五、綜上所述，原告依民法第767條、第179條規定，請求被告庚
    ○、己○○自系爭建物遷出，並將上開土地返還原告，被告
    庚○應給付原告781,310元 (94年10月7日起至95年3月6日止
    計5月，156,262×5＝781,310)元，及自95年3月7日起按月
    給付156,262元至履行上開遷讓義務止，被告庚○、己○○
    應給付原告781,310元 (94年10月7日起至95年3月6日止計5
    月，156,262×5＝781,310),及自95年3月7日起按月給付
    156,262元至履行上開遷讓義務止之範圍內，為有理由，應
    予准許。逾此部分之請求，即屬無據，應予駁回。
六、原告與被告庚○、己○○均陳明願供擔保請求宣告假執行，
    或免為假執行，就原告勝訴部分，核均無不合，爰分別酌定
    相當擔保金額，予以准許。至原告敗訴部分，其假執行之聲
    請，即失所附麗，應予駁回。
七、因本件事證已臻明確，兩造所提出之其餘證據及陳述，經本
    院斟酌後，認與判決結果無影響，爰不一一論駁，附此敘明
    。
參、訴訟費用負擔之依據：民事訴訟法第79條、第85條第1項前
    段。
中    華    民    國    95    年    9     月    29    日
                 民事  第二庭  法  官  黃雯惠
以上正本係照原本作成。
如對本判決上訴，須於判決送達後20日內向本院提出上訴狀。
中    華    民    國    95    年    9     月    29    日
                               書記官  林玗倩
附表一：
┌─────┬─────────┬────┬─────┐
│請求期間  │當期公告地價 (平方│請求金額│備註      │                │
│          │公尺/元)×占有面積│        │          │
│          │×年息12月×占有│        │          │
│          │月數              │        │          │
├─────┼─────────┼────┼─────┤
│90.3-92.12│153,403×235.95× │ 814,397│左列合計  │
│          │10% 12×27      │        │16,493,   │
├─────┼─────────┼────┤162       │
│93.1-95.2 │169,850×235.95× │ 834,918│          │
│          │10% ÷12×25      │        │          │
├─────┼─────────┼────┼─────┤
│95.3至返還│169,850×235.95× │333,967 │月付租    │
│土地之日止│10% ÷12×25      │        │          │
└─────┴─────────┴────┴─────┘
附表二：
┌─────┬─────────┬────┬─────┐
│請求期間  │當期公告地價 (平方│請求金額│備註      │                │
│          │公尺/元)×占有面積│(新台幣 │          │
│          │×年息12月×占有│元/月)  │          │
│          │月數 (元/平方公尺)│        │          │
├─────┼─────────┼────┼─────┤
│90.3-92.12│153,403×138×    │0000000 │左列合計  │
│          │10% 12×27      │        │19,292,   │
├─────┼─────────┼────┤701       │
│93.1-95.2 │169,850×138×    │0000000 │          │
│          │10% ÷12×25      │        │          │
├─────┼─────────┼────┼─────┤
│95.3至返還│169,850×138×    │390655  │月付租    │
│土地之日止│10% ÷12×25      │        │          │
└─────┴─────────┴────┴─────┘


司法院資訊處製作；財團法人民間司法改革基金會備份。
